臺灣高等法院刑事裁定
109年度聲字第29號
聲  請  人
即  被  告  張元銘


選任辯護人  方伯勳律師
            李建慶律師 
上列被告因證券交易法等上訴案件，聲請撤銷、變更限制住居及
報到，本院裁定如下：
    主  文
聲請駁回。
    理  由
一、按被告經法官訊問後，或第101條之1第1項各款所定情形之
    一而無羈押之必要者，得逕命具保、責付或限制住居，刑事
    訴訟法第102條之2前段定有明文；同法第116條之2第1項第1
    款、第117條第1項後段亦分別規定，法院許可停止羈押時，
    經審酌人權保障及公共利益之均衡維護，認有必要者，得定
    相當期間，命被告定期向法院指定之機關報到；前2條之規
    定，於法院依第101條之2逕命具保、責付、限制住居之情形
    ，準用之。法院依上開規定，命被告定期至警察機關報到，
    係希冀透過司法警察之監督、約束，以降低被告棄保潛逃之
    風險，確保其日後能遵期到庭，乃替代羈押手段之一，屬事
    實審法院依職權裁量之事項，法院自有依卷內相關資料及個
    案情節，並斟酌訴訟進行程度及其他一切情事而為決定。
二、本院經訊問被告張元銘（下稱被告）後，認其犯罪嫌疑重大
    ，且其經濟狀況富裕，縱於外國長期居留生活，財源尚不虞
    匱乏，基於趨吉避凶、脫免刑責之人性，當有實施一定程度
    強制處分以保全被告到庭之必要，審酌本案尚未確定，為確
    保日後審理及執行程序順利進行與強制處分手段間之比例關
    係，於民國108年12月24日裁定除限制住居外，附加於每星
    期日及星期一晚上7時至10時期間，至臺北市政府警察局大
    安分局瑞安街派出所報到之義務。
三、被告聲請意旨略以：
  1.以本案目前狀況並無符合羈押之法定要件，無從依刑事訴訟
    法第117條之1準用同法第116條之2對被告限制住居同時命被
    告定期向警察機關報到；
  2.另被告經限制出境、出海已達6年7月，其居住遷徙自由已長
    期受限制，若再要求被告每週二日定期向指定機關報到，反
    而是以另一種形式無限期限制被告居住遷徙及出境工作之自
    由，此不利益之負擔對被告工作與生活作息影響更加重大。
    且被告身為上市公司負責人，若於報到時為媒體記者報導，
    可能影響被告名譽、形象及公司股價，是此一要求顯然有違
    比例原則。
  3.又被告身為上市公司董事長，對於公司股東及投資大眾復有
    經營成敗之責任，且公司主要市場為外銷，被告每一至二月
    出國已係常態；又其子公司在江蘇南通之新建廠房即將投入
    量產，已投入數十億新臺幣，必須由被告親自參與各種重要
    決定，故確有不得不出境處理公司事務之必要性。
  4.爰請求改以保證人出具保證書之方式擔保被告可按時到庭，
    撤銷被告限制住居附加定期報到之決定，或免除定期報到之
    處分。若仍不能免除，亦請改指定向臺北市警察局大安分局
    臥龍街派出所報到。
四、駁回被告聲請之理由：
  1.本院裁定被告限制住居並定期向指定機關報到之理由，業已
    於本院108年12月24日107年度金上重訴字第35號裁定中敘明
    （未據抗告已確定）。
  2.按刑事訴訟法第101條之2之「有第101條第1項或第101條之1
    第1項各款所定情形之一而無羈押之必要者」，係由法院依
    具體事實認定，原本即會因個別案件情狀之不同而有所差別
    。本案因被告確有頻繁入出國之事實，縱依被告職務之工作
    性質或有其必要，然衡之我國外交處境艱困之現實，有資力
    及能力長期居住國外之被告一旦在外滯留不歸，常陷我國司
    法追訴權於無力行使之境地，因此其逃亡之風險自較一般人
    為高，核當符於刑事訴訟法第101條第1項第1款「有事實足
    認為有逃亡之虞」之要件。
  3.本院適用同法第101條之2前段規定限制住居，並依同法第11
    7條第1項後段、第116條之2第1項第1款命被告定期向指定機
    關報到，尚屬對被告之人身自由負擔最輕微之方式，應係符
    合目的、適當而必要性之保全方法。至於此一限制雖造成被
    告部分權利受限，然被告依法既已不能予以限制出境、出海
    ，為確保本案審判及後續程序進行之公共利益，以前開方式
    使本院對被告行蹤有一定程度之瞭解，係刑事被告須忍受之
    保全措施，難認有違背比例原則。至於辯護人所稱以具保書
    擔保被告不會逃亡一節，因以書面保證並未提出相當金額，
    若日後發生被告逃匿情事，對於保證人之拘束力不足，並非
    本件適宜之保全被告方法，併予敘明。
  4.另被告遵守本裁定報到可能為媒體報導一節，亦屬於為維護
    公共利益下無法避免之影響，且新聞媒體本有鎖定其報導對
    象之自由，不因本裁定之執行而有差異；況被告審判程序既
    尚進行中，並非有罪確定，被告及其相關企業亦非全無向媒
    體澄清之能力，因此事對被告與其所屬企業造成之影響亦應
    屬有限，難認與比例原則相違背。
  5.末查辯護人雖於本院訊問被告時陳稱，若本院仍認被告應固
    定時間向指定機關報到，希望變更至臺北市警察局大安分局
    臥龍街派出所報到較為合適等語。然被告之住所與同分局瑞
    安街派出所之距離，與被告住所至該分局臥龍街派出所之距
    離相仿，且辯護人亦未釋明本院指定瑞安街派出所為被告應
    定期報到之機關有何不宜之處，故尚難認本院先前裁定有何
    變更之必要。
  6.是被告聲請為無理由，應予駁回。
據上論斷，依刑事訴訟法第220 條，裁定如主文。
中　　華　　民　　國　　109  　年　　1　　月　　10　　日
                  刑事第五庭  審判長法  官  許仕楓
                                    法  官  陳如玲
                                    法  官  林柏泓
以上正本證明與原本無異。
如不服本裁定，應於收受送達後五日內向本院提出抗告狀。
                                    書記官  武孟佳
中　　華　　民　　國　　109 　年　　1 　　月　　10　　日